【裁判字號】    90,台上,5811
【裁判日期】    900920
【裁判案由】    偽造有價證券
【裁判全文】
最高法院刑事判決                                九十年度台上字第五八一一號
    上  訴  人  甲○○
    選任辯護人  林俊雄律師
右上訴人因偽造有價證券案件，不服台灣高等法院台中分院中華民國八十八年七月二
十七日第二審判決（八十八年度上訴字第一二五八號，起訴案號：台灣台中地方法院
檢察署八十七年度偵字第一八五四號），提起上訴，本院判決如左：
    主  文
上訴駁回。
    理  由
按刑事訴訟法第三百七十七條規定，上訴於第三審法院，非以判決違背法令為理由，
不得為之。是提起第三審上訴，應以原判決違背法令為理由，係屬法定要件。如果上
訴理由狀並未依據卷內訴訟資料，具體指摘原判決不適用何種法則或如何適用不當，
或所指摘原判決違法情事，顯與法律規定得為第三審上訴理由之違法情形，不相適合
時，均應認其上訴為違背法律上之程式，予以駁回。本件上訴人甲○○（原名許弘岱
於民國八十六年一月二十二日改名）上訴意旨略稱：(一)刑法第二百零一條之意圖供行
使之用，而偽造有價證券罪，所謂「行使」係指以假亂真，予以使用而言。上訴人於
原審辯稱，上訴人於向告訴人賴金聲借錢時，係應賴金聲之要求以上訴人之配偶黃金
瓊為共同發票人而簽發系爭本票，倘若屬實，則賴金聲已經知悉黃金瓊部分是偽造，
上訴人即無以假亂真予以使用之情形，原判決論以偽造有價證券罪，即有違誤。(二)賴
金聲於檢察官偵查中雖指稱：系爭本票是上訴人事先簽妥後，始持往借款，伊不知黃
金瓊部分是偽造。惟本件可從本票上之筆跡，發覺是同一人之手筆，顯係上訴人為向
賴金聲借款，而在賴金聲之要求下當場以黃金瓊為共同發票人簽發本票，上訴人實無
甘冒刑責，擅以黃金瓊名義簽發本票之必要。(三)上訴人辯稱，於借款時係應賴金聲之
要求而簽發黃金瓊名義之本票，應屬實情，原審未傳喚賴金聲到庭對質，有應調查之
證據未調查之瑕疵云云。
惟查：原判決維持第一審論處上訴人意圖供行使之用，而偽造有價證券罪刑之判決，
係依憑上訴人於通緝到案時之自白；告訴人賴金聲之指訴；證人即上訴人之配偶黃金
瓊之供述；及有上訴人假冒黃金瓊為共同發票人所簽發之本票影本一紙在卷可稽，以
為論據。並敘明：上訴人係因亟須用錢，於八十五年七月十六日簽發同年十月十五
日到期，面額新台幣（下同）一百萬元之本票向賴金聲借錢時，為能順利借得款項，
竟未經黃金瓊同意，意圖供行使之用，於該本票之發票人欄，偽造黃金瓊之簽名及指
印，用以偽造黃金瓊為共同發票人之本票一紙，持向賴金聲借得一百萬元。惟上訴人
借得款項後即潛逃無蹤（上訴人於當時因詐欺、偽造文書及偽造有價證券等三案，先
後經法院發布通緝），嗣屆期不獲兌現，賴金聲於向黃金瓊追索時，始知上情。黃
金瓊於偵審中始終指稱：上訴人未經其同意，假冒伊之名義偽造本案之本票。並對賴
金聲提起確認本票債權不存在之民事訴訟，獲得勝訴判決，有台灣台中地方法院八十
六年度中簡字第三一二八號判決書影本在卷可查。上訴人於通緝到案時已承認：伊
未經黃金瓊同意，以黃金瓊為共同發票人簽發本案之本票（見第一審訴緝字第二六一
號卷第十七頁）。嗣上訴人雖翻異前供，或稱在本票上簽黃金瓊之姓名，係以黃金瓊
為本票之保證人，非以黃金瓊為發票人；或稱簽發本票前有徵得黃金瓊之同意云云，
乃飾卸之詞，不足採信等情綦詳。又證人在偵查中或審判中，已經合法訊問，其陳述
明確別無訊問之必要者，不得再行傳喚，刑事訴訟法第一百九十六條定有明文。上訴
人曾在銀行任職（按上訴人係商專畢業在銀行任職十三年，曾任銀行襄理）而認識客
戶賴金聲，其為能順利向賴金聲借得金錢，係事先填妥涉案之本票，並於持向賴金聲
借款時聲稱，黃金瓊部分「是他太太的簽名」，賴金聲不疑有他，因而出借一百萬元
，嗣後係因上訴人逃匿，於向黃金瓊追索時，始知上訴人偽造黃金瓊名義之本票，迭
據賴金聲於第一審偵審中陳述明確（見偵查卷第二頁背面、第十頁背面、第十一頁，
第一審訴字第七○七號卷第十二頁背面）。況上訴人於通緝到案時已經承認未經黃金
瓊同意，偽造黃金瓊名義之本票；嗣後始改稱僅以黃金瓊為本票之保證人，非發票人
；其後另又翻異前供，辯稱簽發本票前有徵得黃金瓊同意，均無從證明賴金聲有要求
上訴人偽造黃金瓊名義之本票。原審未再傳喚賴金聲到庭，尚不能任意指為違法。上
訴意旨徒憑己見，就原判決已說明事項及屬原審採證認事職權之適法行使，重為事實
之爭執，顯與法律規定得為第三審上訴理由之違法情形，不相適合。其上訴違背法律
上之程式，應予駁回。
據上論結，應依刑事訴訟法第三百九十五條前段，判決如主文。
中      華      民      國     九十     年      九      月     二十     日
                              最高法院刑事第十二庭
                                  審判長法官  呂  潮  澤
                                        法官  陳  世  雄
                                        法官  孫  增  同
                                        法官  林  開  任
                                        法官  陳  東  誥
      右正本證明與原本無異
                                              書  記  官
中      華      民      國     九十     年      九      月    二十五    日


司法院資訊處製作；財團法人民間司法改革基金會備份。
